【裁判字號】    89,重訴,74
【裁判日期】    890920
【裁判案由】    返還消費借貸款
【裁判全文】
臺灣新竹地方法院民事判決  八十九年度重訴字第七四號
    原      告  交通銀行股份有限公司
    法定代理人  丙○○
    訴訟代理人  丁○○
    送達代收人  丁○○
    被      告  戊○○
    訴訟代理人  乙○○
    送達代收人  甲○○
右當事人間返還消費借貸款事件，本院判決如左：
    主      文
被告應給付原告新台幣捌佰陸拾玖萬陸仟元，及自民國八十八年九月一日起至清償日
止，按週年利率百分之八點八九起算之利息，逾期在六個月以內者，按上開利率百分
之十，六個月以上者，按上開利率百分之二十計算之違約金。
訴訟費用由被告負擔。
    事      實
一、原告方面：
（一）聲明：求為判決如主文所示。
（二）陳述略稱：
  １．第三人三禹環保科技股份有限公司（原名三禹工程股份有限公司，下稱三禹公
      司）於民國八十二年十二月二十九日邀同被告等人向原告借款新台幣（下同）
      五千七百萬元，訂有中長期放款合約，利息按基本放款利率計息（目前為年息
      百分之八點八九），借款期限七年，分二十四期平均攤還，三禹公司除已還三
      千一百三十萬四千元外，迄未清償，尚欠八百六十九萬陸仟元及自八十八年九
      月一日起之利息、違約金，本件債務本息視為已全部到期，屢經催討均未獲付
      款，被告為連帶保證人，並拋棄先訴抗辯權，被告就本件債務即應負連帶清償
      責任。
  ２．三禹公司向原告借款四千萬元，原告已將系爭款項如數交付三禹公司，被告為
      連帶保證人，自應連帶負清償責任，且合約規定各期應還本金、利息或其他任
      何費用，任何一期到期未付，均視為全部到期，依公平交易委員會函釋，係屬
      合法行使範圍，絕非利用經濟強勢。
（三）證據：提出中長期放款合約書影本、存證信函影本、傳票影本、還款帳卡影本
      、行政院公平交易委員會函一份為證。
二、被告方面：被告未於最後言詞辯論期日到場，據其前所為聲明或陳述如下：
（一）聲明：駁回原告之訴，如受不利之判決，願供擔保請准宣告免為假執行。
（二）陳述：被告確為連帶保證人無誤，但原告應對交付款項予被告或借款人之事實
      負舉證責任，且本件借款顯未到期，所訂合約係原告利用經濟強勢使被告拋棄
      權利及有重大不利益，顯失公平，違反誠信原則，原告應先向主債務人求償。
（三）證據：提出放款合約影本一份為證。
   理      由
一、按數人負同一債務，明示對於債權人各負全部給付之責任者，為連帶債務，連帶
    債務之債權人得對於債務人中之一人或數人或其全體，同時或先後請求全部或一
    部之給付，連帶債務未全部履行前，全體債務人仍負連帶責任，民法第二百七十
    二條第一項、第二百七十三條定有明文。查原告主張被告擔任訴外人三禹公司之
    連帶保證人，向其借款未按期清償，尚欠本金八百六十九萬六千元及自八十八年
    九月一日起之利息、違約金之事實，業據其提出放款合約、傳票影本、還款帳卡
    影本等為證，經核屬實，被告對於確有借據上簽名、蓋章，確為連帶保證人一節
    亦不爭執，僅辯稱：本件借款應未到期，所訂合約顯係原告利用經濟強勢違反誠
    信原則所為，原告應先向三禹公司求償云云，惟依上開說明，被告既為連帶保證
    人，自應就本件所欠借款負連帶清償責任，且依兩造所訂放款合約第十七條第一
    項係約定：「本合約規定各期應還本金、利息或其他任何費用，任何一期到期未
    予償付者，甲方（即原告）得宣告放款本息全部即日到期」等語，有該放款合約
    附卷可稽，原告又以於八十九年三月十日以存證信函宣告放款全部即日到期，有
    存證信函在卷可憑，則本件借款依約自屬到期，且依行政院公平交易委員會決議
    ，此等強制拋棄期限利益之加速行使條款，在債務人不依約清償本金之情形下，
    應屬合法之權利行使，亦有公平交易委員會公報影本附卷足參，被告所辯尚不足
    採；再者，依約被告業已拋棄先訴抗辯權，有合約附卷可稽，此等拋棄權利行為
    與民法保證章節抗辯權拋棄之規定並無不合，被告所辯原告利用經濟強勢使其拋
    棄權利云云，亦屬卸責之詞，尚不足採。被告既為本件借款之連帶保證人，依約
    自應負連帶保證人責任，揆諸前揭說明，被告所辯容有誤會，尚不足取，自堪信
    原告主張為真實。
二、從而，原告本於消費借貸及連帶保證之法律關係，訴請被告清償借款及按約定利
    率計算之利息、違約金，即屬正當，應予准許。
據上論結，本件原告之訴為有理由，依民事訴訟法第三百八十五條第一項前段、第七
十八條，判決如主文。
中      華      民      國    八十九    年      九      月    二十    日
                                  臺灣新竹地方法院民事第二庭
~B法      官  林南薰
右為正本係照原本作成。
如對本判決上訴，須於判決送達後廿日內向本院提出上訴狀。
~B法院書記官  林淑瑜
中      華      民      國    八十九    年      九      月    二十      日


司法院資訊處製作；財團法人民間司法改革基金會備份。
